臺灣高等法院刑事判決　　　　　　　　96年度上訴字第2078號
上　訴　人　臺灣士林地方法院檢察署檢察官
被　　　告　甲○
選任辯護人　葉錦郎律師
上列上訴人因被告違反槍砲彈藥刀械管制條例案件，不服臺灣士
林地方法院94年度訴字第144號，中華民國96年2月27日第一審判
決（起訴案號：臺灣士林地方法院檢察署93年度偵字第4635號）
，提起上訴，本院判決如下：
    主  文
上訴駁回。
    理  由
一、公訴意旨略以：被告甲○係自幼瘖啞之人，與同案被告賴佑
    昌基於意圖為自己不法所有之犯意聯絡，於民國93年1月15
    日晚上10時許，由被告甲○駕駛車號IK-8203號自用小客車
    搭載同案被告賴佑昌前往臺北市士林區○○○路○段315巷50
    弄臨1號「福安宮」，竊取福安宮內由乙○○○管理之香油
    錢箱，竊得現金新臺幣（下同）30,000餘元外，另有以紙包
    覆外以膠帶纏繞之不詳物品。經同案被告賴佑昌撕開外覆之
    膠帶後，內容物竟係中共製NORINCO廠77型口徑7.62mm制式
    半自動手槍1把、彈匣2個，及口徑7.62mm制式子彈21顆（含
    另裝於塑膠瓶內之10顆口徑7.62mm制式子彈）。被告甲○、
    同案被告賴佑昌遂先就紙鈔分贓，被告甲○分得紙鈔8,100
    元，其餘紙鈔之贓款則由同案被告賴佑昌取得，並由同案被
    告賴佑昌將香油錢箱棄置於附近草叢之中，硬幣部分計44,6
    6元則暫包裹於毛巾之中，未及分配而放置於被告甲○駕駛
    之自用小客車右前座腳踏墊。被告甲○見上揭槍枝及子彈得
    以出售牟利，竟基於持有之犯意，將之據為己有，嗣同案被
    告賴佑昌見狀，隨即於93年1月16日凌晨零時許，前往臺北
    市政府警察局大同分局蘭州派出所檢舉甲○持有上揭槍枝及
    子彈，嗣經警前往查緝，被告甲○見狀隨即逃逸，經警於93
    年1月16日凌晨0時15分許，在臺北市○○區○○路3段178號
    「承德停車場」內查獲，並扣得附表一所示之物，因認被告
    甲○涉嫌違反槍砲彈藥刀械管制條例第7條第4項之未經許可
    持有手槍罪嫌、同條例第12條第4項之未經許可持有子彈罪
    嫌（按被告甲○共同踰越牆垣竊盜，處有期徒刑6月，得易
    科罰金，同案被告賴佑昌共同攜帶兇器踰越牆垣竊盜，處有
    期徒刑8月部分，均已判決確定）云云。
二、按被告以外之人（包括證人、鑑定人及共同被告等）於審判
    外之陳述雖不符刑事訴訟法第159條之1至第159條之4等4條
    之規定，而經當事人於審判程序同意作為證據，法院審酌該
    言詞陳述或書面陳述作成時之情況，認為適當者，亦得為證
    據；當事人、代理人或辯護人於法院調查證據時，知有第15
    9條第1項不得為證據之情形，而未於言詞辯論終結前聲明異
    議者，視為有前項之同意，刑事訴訟法第159條之5定有明文
    。審度其立法意旨在於傳聞證據未經當事人之反對詰問予以
    核實，原則上先予排除。惟若當事人已放棄反對詰問權，於
    審判程序中表明同意該等傳聞證據可作為證據，或於言詞辯
    論終結前未聲明異議，基於尊重當事人對傳聞證據之處分權
    ，及證據資料愈豐富，愈有助於真實發見之理念，且強化言
    詞辯論主義，使訴訟程序得以順暢進行，上開傳聞證據亦均
    具有證據能力。查本件證人乙○○○（臺灣士林地方法院檢
    察署93年度偵字第4635號卷－下稱：第4635號卷－第23頁至
    第26頁）、賴文富前於警詢時所為陳述－第4635號卷－第27
    頁至第30頁），以及證人即同案被告賴佑昌於警詢及偵訊時
    所為供述，其性質雖均屬被告以外之人於審判外所為之陳述
    ，惟均未經當事人暨選任辯護人於言詞辯論終結前聲明異議
    ，本院審酌上開證人於警詢、偵訊時之陳述作成時之情況，
    並無不適當之情形，依刑事訴訟法第159條之5第2項規定，
    其等審判外之陳述自得採為證據。
三、按犯罪事實應依證據認定之，無證據不得認定犯罪事實，刑
    事訴訟法第154條第2項定有明文。又按所謂認定犯罪事實之
    證據，係指足以認定被告確有犯罪行為之積極證據而言，該
    項證據自須適合於被告犯罪事實之認定，始得採為斷罪之資
    料；又事實之認定，應憑證據，如未能發現相當確實證據，
    或證據不足以證明，自不能以推測或擬制之方法，以為裁判
    之基礎，最高法院29年上字第3105號、40年度台上字第86號
    判例著有明文。又按認定犯罪事實所憑之證據，無論係直接
    證據或間接證據，其為訴訟上之證明，須於通常一般之人均
    不致有所懷疑，而確信其為真實之程度者，始得據為有罪之
    認定，倘其證明尚未達到此一程度，而有合理之懷疑存在，
    復無其他調查途徑可尋，法院即應為無罪之判決，最高法院
    76年度台上字第4986號著有判例均可參照。又槍砲彈藥刀械
    管制條例第7條第4項規定之未經許可無故持有手槍罪，固須
    未經主管機關許可，且無正當理由，而將手槍置於自己實力
    支配之下，罪即成立。至其是否為自己持有，或持有時間之
    長短，皆所不問（最高法院88年度台上字第6721號判決意旨
    參照），惟仍以行為人「持有」手槍或子彈為必要。而刑事
    法上所稱之「持有」，乃指行為人以支配之意思，將物品置
    於自己事實上得為實力支配下之狀態而言；故「持有」云者
    ，必須行為人對該物有支配之意思，並實際上已將之移入於
    自己事實上得為支配之狀態（即行為中），始足當之，此觀
    最高法院82年度台上字第1135號判決意旨自明；又槍砲彈藥
    刀械管制條例第7條第4項所稱持有手槍，係指就手槍為執持
    占有而言，必須行為人主觀上對手槍有執持占有之意思，客
    觀上有足以顯示係實現其占有物上權利之行為。如僅遇然經
    手，迅即脫離，對之無執持占有之意思與行為，即非此所謂
    「持有」，最高法院亦著有76年度台上字第2090號判決意旨
    可資參照。
四、公訴人認被告甲○涉有上開違反槍砲彈藥刀械管制條例第7
    條第4項、第12條第4項之未經許可持有手槍、子彈罪嫌，無
    非係以扣案槍、彈係在被告甲○駕駛之自用小客車後行李箱
    內為警查獲扣案，暨證人即同案被告賴佑昌之證詞，以及扣
    案槍、彈經送鑑定結果，認均具殺傷力，有內政部警政署刑
    事警察局93年2月27日刑鑑字第0930016510號槍彈鑑定書可
    憑（見第4635號卷第39頁以下）為其主要論據。訊據被告甲
    ○堅決否認持有扣案槍、彈之犯行，迭稱：香油錢箱打開時
    ，同案被告賴佑昌將包裝打開，就發現裡面有槍；伊看到槍
    時，也蠻害怕，但伊在算錢；分錢是同案被告賴佑昌負責分
    的，當時伊並沒有與同案被告賴佑昌爭執。同案被告賴佑昌
    後來即趁伊在整理硬幣時，把槍放到伊車上後行李箱，伊想
    槍可能是同案被告賴佑昌要；槍放在車上後，同案被告賴佑
    昌後來人就不見，伊接著就被抓了等語（見原審96年1月25
    日審判筆錄第18頁、本院96年7月11日審理筆錄）。
五、經查，被告甲○為警於93年1月16日凌晨0時許，在其駕駛之
    車號IK-8203號自用小客車後行李箱內扣得如附表一所示之
    物，除據被告甲○坦承不諱外，核與證人即當日依同案被告
    賴佑昌之報案，查獲扣案槍彈之臺北市政府警察局大同分局
    蘭州派出所巡佐陳金城、員警林永豐、王忠清到庭結證相符
    （分別參見原審95年11月15日審判筆錄、原審96年1月11日
    審判筆錄），且有查獲起贓之照片在卷可憑（分別參見第46
    35號卷第64頁至第73頁、第4635號卷第40頁至第46頁），堪
    認屬實；又扣案如附表一編號5所示槍彈，其中槍枝乙把（
    含彈匣2個，槍枝管制編號：0000000000），經送內政部警
    政署刑事警察局鑑驗後，證實係中共製NORINCO廠77型口徑
    7.62mm制式半自動手槍，槍管內具4條右旋來復線，機械性
    能良好，可擊發同口徑7.62 mm之制式子彈，認具殺傷力；
    至子彈21顆均為口徑7.62mm之制式子彈，認均具殺傷力乙節
    ，亦有內政部警政署刑事警察局93年2月27日出具之刑鑑字
    第0930016510號槍彈鑑定書在卷可稽（附於第4635號卷第39
    頁至第43頁），堪認確屬具有殺傷力之制式槍、彈無訛。
六、然查扣案槍彈係因被告甲○、同案被告賴佑昌2人共同行竊
    福安宮內香油錢箱得手後，偶然為2人在香油錢箱內發現，
    與一般涉犯槍砲彈藥刀械管制條例持有槍、彈罪嫌之犯罪行
    為人，設法刻意取得屬違禁物之槍彈，因以犯嫌遭警扣得槍
    彈，逕而推認犯嫌之持有意思等情迥異；且扣案槍、彈放置
    於被告甲○所駕駛之自用小客車後行李箱內之時間，距被告
    甲○、同案被告賴佑昌偶然發現扣案槍彈之時間，不到1個
    小時之時間（參見原審96年1月25日審判筆錄第10頁），別
    無處分、占有該扣案槍彈之行為表徵，不足以因自被告甲○
    自用小客車遭警扣得槍彈，即逕認被告甲○確有持有之意思
    。是本件顯係因同案被告賴佑昌於偵查中供承：被告甲○為
    販售圖利，起意持有偶然於竊盜得手之香油錢箱內發現之扣
    案槍彈，並由被告甲○不顧其反對，堅持藏放於被告甲○駕
    駛之自用小客車後行李箱內云云，公訴人因認被告甲○涉嫌
    違反槍砲彈藥刀械管制條例第7條第4項、同條例第12條第4
    項之持有制式槍枝、子彈罪嫌，顯係不採信被告甲○之辯詞
    ，而採認證人即同案被告賴佑昌之證詞，資為認定被告甲○
    基於持有之意思，將扣案槍彈置於自己事實上得為實力支配
    等事實之主要證據，嗣再輔以扣案槍、彈係在被告甲○駕駛
    之自用小客車後行李箱內扣案，與同案被告賴佑昌借得並支
    配之鐵鎚、柴刀係在該自用小客車右前座扣案，位置顯不相
    同，及依證人陳金城、員警林永豐、王忠清所證被告甲○為
    警查獲之經過及反應等間接證據（參見原審96年1月25日審
    判筆錄第29頁），認被告甲○確已該當前引最高法院82年度
    台上字第1135號判決、76年度台上字第2090號判決意旨所指
    ，以「支配之意思，將扣案槍彈置於自己事實上得為實力支
    配下之狀態」之「持有」要件。惟被告甲○迭於警詢、偵訊
    、原審於準備程序、審理及本院準備程序、審理時，均就扣
    案槍彈何以在其駕駛之自用小客車行李箱內，辯稱係同案被
    告賴佑昌發現香油錢箱內之扣案槍彈後，伊等2人均不敢要
    ，後來同案被告賴佑昌即將之拿去其駕駛之自用小客車行李
    箱內放，伊自己並無持有扣案槍彈之意，也未摸到槍等語綦
    詳（分別參見93年1月16日警詢筆錄，第4635號卷第50頁；
    93 年4月1日警詢筆錄，第4635號卷第8頁；93年10月22日偵
    訊筆錄，第4635號卷第101頁；93年11月9日偵訊筆錄，第
    4635 號卷第110頁；原審94年4月29日準備程序筆錄第5頁；
    原審96年1月25日審判筆錄第26頁及本院96年7月11日審理筆
    錄），與同案被告賴佑昌所供扣案槍彈係被告甲○堅持欲持
    往販賣云云迥異。觀之卷附勘查採證報告書，扣案槍枝查無
    可供比對指紋之跡證（參見第4635號卷第44頁），經原審以
    扣案槍彈送驗，經內政部警政署刑事警察局指紋室以氰丙烯
    酸酯法、指紋特徵點比對法鑑驗結果，因所顯現之指紋紋線
    特徵點不足，無法比對而查無結果（內政部警政署刑事警察
    局94年9月21日刑紋字第0940143736號鑑驗書，附原審卷）
    ，亦無較為堅實可信之供述證據或非供述證據，以核實查對
    被告甲○、同案被告賴佑昌之供述是否真實，是本件首應就
    證人即同案被告賴佑昌不利被告甲○之證詞是否與事實相符
    ，詳為審酌。經查：
（一）、同案被告證人賴佑昌於警詢、偵查及原審審理中之證述
        如下：
    1、 證人即同案被告賴佑昌先於警詢時以秘密證人A1代號證
        稱：伊昨（15）日約下午17時30分，在中山區足球場附
        近遇到朋友甲○，他說他車上有槍，伊不相信他，他打
        開他後車箱裡面確實有1把槍還有子彈，但伊不知道有
        幾發子彈，後伊與他到大龍街夜市吃飯，伊謊稱要去上
        廁所，就趕快跑到派出所報案；又雖於15日17時30分已
        得知甲○擁有槍枝，惟因當時伊在甲○車上，甲○載伊
        到處亂逛，伊沒有機會報案，故遲至大龍街夜市吃飯時
        ，才有機會報案；因為非法持有槍枝是違法的，所以伊
        向警方報案云云（見93年1月16日警詢筆錄，第4635號
        卷第58頁）。
    2、 嗣又以被告身分陳稱：伊竊得福安宮之香油錢箱後，甲
        ○即駕車載伊前往臺北市承德橋下，由甲○以其借得之
        柴刀將香油錢箱撬開，撬開後，甲○便將香油錢箱內之
        東西倒出，甲○一邊倒，伊則一邊清點倒出之錢財，突
        然間自箱內倒出1包東西以及1罐裝有子彈之塑膠罐，伊
        順手將該包不明物體打開，卻驚見是1把手槍及裝有子
        彈的兩個彈匣，隨後在現場我們將香油錢箱內之財物朋
        分後，甲○便要將該槍彈放置在該IK-8203號自小客車
        後行李箱內，當時伊極力反對，且告訴甲○將該槍彈丟
        棄，以免惹禍上身，不料甲○不肯，反倒說他可將該槍
        彈變賣，變賣後之所得還可朋分，伊在辯不過他情形下
        ，便由他將該槍彈藏放於他所駕駛之IK-8203號自小客
        車後行李箱之棉被內，接著伊等2人便駕車離去，該香
        油錢箱便棄置於現場，約至當晚近24時時，甲○駕車載
        伊行駛至大同區○○街近大龍街之公車站牌時，伊便藉
        故下車離去，並要求甲○在車上等伊，然後伊便逕至附
        近之蘭州派出所檢舉IK-8203號自小客車；是甲○自行
        將該槍彈放在該IK-8203號自小客車後車箱，後來他開
        到蘭州派出所的站牌，伊騙稱要上廁所，就衝進去蘭州
        派出所報案叫主管抓他；之前伊認識蘭州派出所警員，
        所以那天伊就跑去蘭州派出所報案，後來甲○車子開走
        了，警察有隨即通知大同分局的組長一起去追甲○，當
        日有追到云云（參見93年4月14日警詢筆錄，第4635號
        卷第18頁至第20頁）。
    3、 又於偵訊時供承：我拿跟洗車店的老闆借的刀子撬開香
        油錢箱，撬開後，發現他們有百元鈔共30,000多元，還
        有1把8釐米制式手槍，還有21發子彈，是放在保濟丸的
        瓶子內。另還有2個彈匣，槍用紙包起來，用膠帶綁著
        ，後來甲○說要那些槍彈，要去賣，我說我們拿錢就好
        ，叫他不要拿槍，錢我和他平分，一人一半。後來甲○
        還是把槍拿走，他放在他車子的後車箱云云（參見93年
        12月20日偵訊筆錄，臺灣士林地方法院檢察署94年度偵
        緝字第58號卷－下稱：第58號卷－第23頁）。
     4、末於原審96年1月25日審理期日以證人身分結證稱：「
        （槍及子彈後來如何處理？）甲○就放在後車箱的棉被
        裡面，用棉被夾住」云云（同前審判筆錄第6頁）。就
        其報警之動機，先則稱：分完東西後，有在車上與甲○
        吵架，說甲○分的錢要把之前欠伊部分錢還伊，甲○均
        不理伊；加上當時伊毒癮發作，所以就跟甲○說要下車
        小便，要去打電話，跑去報警（分別參見原審96年1月2
        5日審判筆錄第6頁、第8頁），嗣則稱：「（什麼時候
        才想起要去報警？）在車上就有考慮，開到7-11前就有
        考慮，因為分錢時有起一點爭執，因為我們互相懷疑對
        方暗藏」、「因為當時有風，吹走一些紙幣，後來我去
        撿，回來時，懷疑甲○有藏了一些錢」等語（參見原審
        96年1月25日審判筆錄第9頁、第15頁），惟詢以其分得
        多少贓款，卻稱「沒有算」云云（參見原審96年1月25
        日審判筆錄第6頁），嗣始又稱：「（是否當時只是為
        了拿檢舉槍及子彈的獎金？）是有這樣想過」等語（參
        見原審96年1月25日審判筆錄第17頁）。至就其何以於
        行竊並大致分贓完畢，明知車上有槍，復曾以槍枝易致
        惹禍上身為由，堅持應將行竊得手之扣案槍、彈丟棄，
        卻仍隨甲○乘車迄其下車報警乙節，於原審時，先於檢
        察官行主詰問時證稱：「（何以不走人就好，還跟甲○
        一起上車？）因為路很遠」、「（你當時不是住附近？
        ）沒有，我是睡民族公園內」、「（很近？）很遠，且
        我的藥頭在大龍峒那邊」（參見原審96年1月25日審判
        筆錄第9頁）；嗣始於辯護人行反詰問時，飾稱：「（
        剛剛檢察官有問你既然槍是甲○要，你又不要槍，你身
        上已經有很多錢，為何不自己走？）因為銅板還沒有分
        到，且超商有監視器」云云（參見原審96年1月25日審
        判筆錄第10頁）。
（二）、經核證人即同案被告賴佑昌於警詢、偵查及原審審理中
        迭次陳述，有關扣案槍彈係被告甲○欲伺機變賣，並放
        置於車號IK-8203號自用小客車後行李箱之證述固均前
        後一致，惟其所供或所證卻有下列疑義：
    1、 歸納證人即同案被告賴佑昌就其報警動機，先後所陳不
        一，包括：(1)、「懷疑被告甲○趁其撿拾遭風吹走紙幣
        之際，暗藏而分得較多款項」、(2)、「在車上時，要求
        甲○以分得贓款償還先前欠伊款項而吵架」、(3)、「為
        取得檢舉獎金」云云。惟有關其與被告甲○分贓，先後
        在承德橋下、或車內起爭執云云，已均據被告甲○堅決
        否認（參見原審96年1月25日審判筆錄第18頁）；況證
        人即同案被告賴佑昌雖稱懷疑被告甲○分得較多贓款，
        卻就自己分得多少贓款均稱不知，實與常情有違。又同
        案被告賴佑昌已供稱香油錢箱內紙鈔共約30,000餘元，
        被告甲○卻僅為警扣得紙鈔8,100元，顯然分贓過程當
        以被告甲○所稱同案被告賴佑昌分得較多贓款（93年1
        月16日警詢筆錄，第4635號卷第53頁），分贓時並無爭
        執，僅因怕警察前來，盡快分贓等語（參見原審96年1
        月25日審判筆錄第18頁），始與事實相符，則同案被告
        賴佑昌所稱在承德橋下與被告甲○因分贓而起爭執，始
        起意報警云云，亦堪置疑。
     2、再者，證人即同案被告賴佑昌證稱伊決意報警當時，毒
        癮發作，藥頭又在大龍峒一帶，距離分贓地點即承德橋
        下甚遠，始在明知車上有槍，復曾以槍枝易致惹禍上身
        為由，堅持應將行竊得手之扣案槍、彈丟棄，卻仍隨甲
        ○乘車離去云云。惟同案被告賴佑昌雖與臺北市政府警
        察局大同分局蘭州派出所員警吳合凱熟識，已據其供證
        在卷（參見96年1月25 日審判筆錄第12頁），惟當日並
        非員警吳合凱受理同案被告賴佑昌之檢舉案，則證人即
        同案被告賴佑昌豈能預料臺北市政府警察局大同分局蘭
        州派出所受理其檢舉後，製作筆錄所需時間，以及是否
        得任意離去，而能尋得其藥頭以解毒癮？況毒癮發作者
        ，自外貌即可見端倪，同案被告賴佑昌當時毒癮既已發
        作，豈有自甘冒險至警局報案之理？
    3、 況且，被告甲○倘係已遭證人即同案被告賴佑昌懷疑暗
        槓贓款，或在同案被告賴佑昌已堅稱不要扣案槍、彈之
        前提下，豈有如證人即同案被告賴佑昌先前所證，稱可
        將該槍彈變賣後，再與同案被告賴佑昌朋分變賣所得？
        （參見93年4月14日警詢筆錄，第4635號卷第18頁至第
        20頁）。
     4、又被告甲○自幼瘖啞，扣案槍枝原先又係同案被告賴佑
        昌拆解包覆在外膠帶後，先行持之在手，何有所謂「在
        辯不過甲○情形下，便由他將該槍彈藏放於他所駕駛之
        車號IK-8203號自小客車後行李箱之棉被內」之理（參
        見93年4月14日警詢筆錄，第4635號卷第18頁至第20頁
        ）？
     5、執上各端，足認證人即同案被告賴佑昌所為證詞之真實
        性殊屬可疑。
（三）、況查，證人即同案被告賴佑昌亦自承：伊因為與警方泡
        茶時，裡面的人知道伊有吸毒，就跟伊說如果提供藥頭
        資料，查到槍，1枝槍獎金1萬元，制式的更多（參見96
        年1月25日審判筆錄第9頁）、「（是否當時只是為了拿
        檢舉槍及子彈的獎金？）是有這樣想過」（參見原審96
        年1月25日審判筆錄第17頁），嗣臺北市政府警察局大
        同分局蘭州派出所參與破案員警確因而獲得總獎金4萬
        餘元（參見原審96年1月11日審判筆錄第18頁），證人
        即同案被告賴佑昌亦因檢舉有功，共獲得11,000元（參
        見原審96年1月11日審判筆錄第13頁），則證人即共同
        被告賴佑昌亦非無可能為確保其領得檢舉獎金之正當性
        ，堅為上開證述內容。此外，依本案情節，證人即同案
        被告賴佑昌與被告甲○均係同時偶然發現扣案槍彈，復
        同處於得以支配扣案槍彈之車室空間，倘非堅為證述係
        被告甲○為伺機販賣而起意持有扣案槍彈，並將之放置
        於自用小客車後行李箱內，或亦同遭訴追違反槍砲彈藥
        刀械管制條例第7條第4項、第12條第4項之罪嫌，從而
        ，被告甲○辯稱：發現槍時，伊不敢要，係同案被告賴
        佑昌後來即趁伊在整理硬幣時，把槍放到伊車上後行李
        箱，伊想槍可能是同案被告賴佑昌要；槍放在車上後，
        同案被告賴佑昌後來人就不見，伊接著就被抓等語，亦
        非毫無可能，不能完全排除被告甲○、同案被告賴佑昌
        偶然發現扣案槍彈後，同案被告賴佑昌起意領取檢舉獎
        金，將之置於被告甲○駕駛之自用小客車後行李箱之可
        能性。
（四）、綜上所述，本案證人即共同被告賴佑昌所為不利被告甲
        ○之證詞，因存有悖於常情之瑕疵，復有為不實指述之
        動機，其證詞自難予以憑採為斷定被告甲○涉犯槍砲彈
        藥刀械管制條例第7條第4項之最輕本刑7年以上有期徒
        刑重罪之重要憑據。
七、公訴人又論稱：扣案槍彈既係在被告甲○所有之自用小客車
    後行李箱內扣案，縱係同案被告賴佑昌放置，其大可拒絕；
    且觀之同案被告賴佑昌持有之柴刀、鐵鎚等物均放在前座，
    槍彈則放在後行李箱之情形，可見扣案槍彈當係被告甲○持
    有。惟查被告甲○已釋稱：同案被告賴佑昌後來即趁伊在整
    理硬幣時，把槍放到伊車上後行李箱，伊想槍可能是同案被
    告賴佑昌要；槍放在車上後，同案被告賴佑昌後來人就不見
    ，伊接著就被抓等語，尚與常情無悖。再被告甲○固得以自
    用小客車之所有人身分，拒絕同案被告賴佑昌放置扣案槍彈
    ，惟亦不能以其未拒絕，即反面推認被告甲○確有「持有」
    扣案槍彈之意。
八、末查，被告甲○於警據報到場查緝時，固有迴車逃逸之反應
    ，惟其為警攔查時，主觀上知悉所駕駛之自用小客車內藏有
    扣案槍彈之違禁物，已據其坦承在卷，當時同案被告賴佑昌
    卻不知所蹤，倘扣案槍彈係其藏置於自用小客車內，固不待
    論，惟審酌被告甲○自幼瘖啞，又僅國小學歷，不懂手語，
    難以與人溝通互動，遑論為己辯解，警察既來盤查，依當時
    客觀情狀，確足致其身陷危機，其反應亦與常情相合，自不
    能以被告一時害怕始迴車逃逸之反應，即推論被告甲○自用
    小客車後行李箱內扣案槍彈必係被告甲○基於持有意思置於
    自己實力支配之下而持有之待證事實。
九、從而，本案被告甲○雖為警在其駕駛之自用小客車後行李箱
    內扣得扣案之槍彈，而遭警查獲，惟以其偶然發現扣案槍彈
    之情節暨扣案槍彈置於被告甲○自用小客車後行李箱之時間
    不過1小時以內，不能僅以為警在被告甲○駕駛之自用小客
    車後行李箱內扣得槍彈，即推認被告甲○具「持有」犯意，
    反應另行證明扣案槍枝如何在何種情形下，放置於其自用小
    客車行李箱內，藉資證明被告甲○之「持有」犯意。依卷存
    證據，證人即同案被告賴佑昌之證詞實為主要證據，惟其證
    詞尚不足憑信，結合其他間接證據，尚不足以論斷被告甲○
    確犯公訴人所指槍砲彈藥刀械管制條例第7條第4項之最輕本
    刑7年以上有期徒刑之重罪，此外，復查無其他積極證據足
    認被告甲○確有公訴人所指違反槍砲彈藥刀械管制條例之犯
    行，揆諸首揭說明，不能證明被告甲○犯罪，自應為被告甲
    ○無罪之判決。
九、原審因為被告無罪之諭知，洵無不當，檢察官上訴意旨略以
    ：（一）、姑不論證人賴佑昌有無事先陷害被告楊憐之意思
    ，被告楊憐自警詢、偵訊及審理時，均坦承知悉槍枝與子彈
    係竊得香油箱中掉出來，亦知悉槍枝與子彈均放置於所有車
    輛後行李箱內等情無訛，依照證人陳金城證稱：查獲時槍枝
    與子彈係置於被告楊磷車輛後行李箱，當時槍枝與子彈係以
    黑色塑膠袋裝著，置放於棉被內，且係被告楊憐自己翻給我
    們看等語在卷（96年1月II日原審審理筆錄），是被告楊憐
    既在警員詢問下，自行將槍枝與子彈提出給警方，被告楊憐
    顯然知悉其車子後行李箱有置放槍枝與子彈，又該槍枝與子
    彈係放置於黑色塑膠袋中，如被告楊磷無意與證人賴佑昌共
    同持有，自可要求被告賴佑昌將裝有槍枝與子彈黑色塑膠袋
    隨身攜帶置於車輛副駕駛座上，此法並無遭警查獲之風險，
    其何以不為，且該黑色塑膠袋本可做為放置零錢之用，亦捨
    此不為，卻「另」以毛巾包裹零錢，顯見被告楊磷事前對此
    有加以謀意；且被告楊憐如確無持有該槍枝與子彈之意思，
    何以於警前來時，立即駕車逃逸躲藏，卻不停車受檢甚至向
    警告知上情，原審卻以被告楊磷持有槍枝至查獲時，僅有1
    小時餘，，‥‥，，被告楊憐難以理解抽象事務，遑論為己
    辯護（此顯與被告楊磷分別於警詢、偵訊與審理時，屢稱不
    知竊盜犯行等為己辯護情事不符），不知如何反應為由而認
    被告無持有槍枝之意思，顯有違誤。（二）、縱使如原審認
    證人賴佑昌所證稱分贓經過與金額與常情不符，而認其所言
    不可信，無法排除證人賴佑昌起意領取檢舉獎金，將之置於
    被告楊磷車上，亦即證人賴佑昌有持有該槍枝與子彈之意思
    ，被告楊憐明知證人賴佑昌欲持有該槍枝與子彈，卻提供黑
    色塑膠袋（證人賴佑昌證稱與被告楊磷碰面時，並未攜帶任
    何物品，該黑色塑膠袋顯為被告楊磷所有）與車輛後行李車
    箱，供證人賴佑昌藏放，2人就此仍有犯意聯絡與行為分擔
    之共犯關係，原審對此並未加以審酌，顯有判決違誤之嫌，
    又即使證人賴賴佑昌於置放槍枝與子彈時，事前預謀要陷害
    被告楊磷（惟此並未事前與警有所聯繫），原審卻逕認被告
    楊磷無持有之犯行，其認事用法自有不符。依原審認定之事
    實，前開槍枝與子彈均無人持有，此除有邏輯上矛盾，亦無
    從解釋上開槍枝何以由分贓處帶至查獲處之不符經驗情狀之
    結果；（三）、又原審認證人賴佑昌證稱當時到大龍峒那邊
    買毒品乙事，顯與報警時會遭警查知之情不符，因認其所言
    不可信，然證人賴佑昌亦證稱：伊是到途中才決定要報警，
    ‥，順便要到超商兌換零錢等語，因此，證人賴佑昌自有可
    能於毒癮發作時，請被告楊磷載他至大龍動峒附近購買毒品
    順道兌換零錢，於途中始起意要陷害被告楊磷之可能，自難
    謂被告斯時有甘冒毒癮發作遭警查獲與常情不符處，即認證
    人所言不實。（四）、原審認定香油箱內共有紙鈔3萬餘元
    ，被告遭警查獲時扣得紙鈔8,100元等情無訛，然證人賴佑
    昌何以分得較多金額，應係因槍枝與子彈係歸被告楊磷所有
    ，因此由證人賴佑昌分配較多現金所致，原審卻以此認定證
    人賴佑昌所言不實，原審就此漏未審酌，自有違誤。（五）
    、再者，證人賴佑昌證稱：竊盜前曾至加油站加油與洗車，
    錢當時係先欠著等語，是若被告楊磷車上有零錢可供支付，
    何須積欠加油站老闆，上開零錢自應為被告楊磷與證人賴佑
    昌共同竊得始是，原審卻逕認非被告所竊得，顯與卷內證據
    不符，由此更可證明證人賴佑昌所稱欲將硬幣拿至超商兌換
    零錢之用，應屬真實，絕非被告楊磷所辯零錢均係證人賴佑
    昌所要之情。綜上，原審認定事實有上述之違法，自難認原
    判決妥適云云，雖非無見，然（一）、本件被告楊憐在警員
    追及詢問下，自行將槍枝與子彈提出給警方，被告楊憐知悉
    其車子後行李箱置放槍枝與子彈，此為原審及本院所認定之
    事實如前述，自無從據以認定被告非法持有槍彈之依據。（
    二）、且被告甲○已解釋：同案被告賴佑昌後來即趁伊在整
    理硬幣時，把槍放到伊車上後行李箱，伊想槍可能是同案被
    告賴佑昌要；槍放在車上後，同案被告賴佑昌後來人就不見
    ，伊接著就被抓等語，尚與常情無悖如前述。被告甲○固得
    以自用小客車之所有人身分，拒絕同案被告賴佑昌放置扣案
    槍彈，然依前述情節，被告甲○未拒絕，即或故不拒決、或
    不及拒絕、或無法拒絕，均無法反面推認被告甲○確有「持
    有」扣案槍彈之意。（三）、又該槍枝與子彈固係放置於黑
    色塑膠袋中，檢察官上訴意旨以如被告楊磷無意與證人賴佑
    昌共同持有，自可要求被告賴佑昌將裝有槍枝與子彈黑色塑
    膠袋隨身攜帶置於車輛副駕駛座上，此法並無遭警查獲之風
    險，其何以不為，且該黑色塑膠袋本可做為放置零錢之用，
    亦捨此不為，卻「另」以毛巾包裹零錢，被告楊磷事前對此
    有加以謀意云云，顯就事實而為推測，並無理由。（四）、
    又檢察官上訴意旨以被告楊憐如確無持有該槍枝與子彈之意
    思，何以於警前來時，立即駕車逃逸躲藏，卻不停車受檢甚
    至向警告知上情云云，並以原審被告楊磷持有槍枝至查獲時
    ，僅有1小時餘，‥‥，，被告楊憐難以理解抽象事務，遑
    論為己辯護（此顯與被告楊磷分別於警詢、偵訊與審理時，
    屢稱不知竊盜犯行等為己辯護情事不符），不知如何反應為
    由而認被告無持有槍枝之意思，顯有違誤云云。資為被告甲
    ○確有持有扣案槍彈之意思。惟被告楊憐係自幼瘖啞之人，
    未受教育，雖非智能全然障礙，對抽象事務，非全然不能理
    解，然確有溝通之障礙，於本院審理時，亦確認無訛，則員
    警前來時，其立即駕車逃逸，不停車受檢，即正常之人心生
    畏懼，為此行為，殊能想象，更遑論被告楊憐係自幼瘖啞、
    溝通困難之人，上訴意旨執此主張被告犯罪，尚無理由。
    （五）、檢察官其餘上訴理由，或係臆測之語，或係推測之
    詞，均難據以認定被告犯罪，其上訴為無理由，尚非可採，
    應予駁回。
據上論斷，應依刑事訴訟法第368條，判決如主文。
本案經檢察官劉靜婉到庭執行職務。
中　　華　　民　　國　　96　　年　　7 　　月　　25　　日
　　　　　　　　　刑事第七庭審判長法　官　黃麗生
　　　　　　　　　　　　　　　　  法　官　許錦印
　　　　　　　　　　　　　　　　  法　官　江國華
以上正本證明與原本無異。
如不服本判決，應於收受送達後10日內向本院提出上訴書狀，其
未敘述上訴之理由者並得於提起上訴後10日內向本院補提理由書
（均須按他造當事人之人數附繕本）。
                                  書記官  陳玉嬋
中　　華　　民　　國　　96　　年　　7 　　月　　26　　日
附表一
 ┌──┬───────────┬──────────────────┐
 │編號│扣案物品及數量        │扣得左開物品之處所                  │
 │    │                      │（參見第4633號卷第37頁偵查報告）    │
 ├──┼───────────┼──────────────────┤
 │ 1  │鐵鎚、柴刀各1把       │甲○駕駛之車號IK-8203號自用小客車   │
 │    │                      │右前座墊上                          │
 ├──┼───────────┼──────────────────┤
 │ 2  │以毛巾包裹盛裝之零錢  │甲○駕駛之車號IK-8203號自用小客車   │
 │    │4,466 元              │右前座腳踏墊上                      │
 ├──┼───────────┼──────────────────┤
 │ 3  │硬幣1,351元           │甲○駕駛之車號IK-8203號自用小客車   │
 │    │                      │前座煙灰盒內                        │
 ├──┼───────────┼──────────────────┤
 │ 4  │紙鈔8,100元           │甲○身上                            │
 ├──┼───────────┼──────────────────┤
 │ 5  │中共製NORINCO廠77型口 │甲○駕駛之車號IK-8203號自用小客車後 │
 │    │徑7.62 mm制式半自動手 │行李箱內                            │
 │    │槍1把、彈匣2個，及口徑│                                    │
 │    │7.62mm制式子彈21顆 (含│                                    │
 │    │裝於塑膠瓶內之10顆口徑│                                    │
 │    │7.62mm制式子彈)、塑膠 │                                    │
 │    │瓶1個                 │                                    │
 └──┴───────────┴──────────────────┘
